【裁判字號】    92,訴,847
【裁判日期】    920912
【裁判案由】    偽造文書
【裁判全文】
臺灣臺南地方法院刑事判決                          九十二年度訴字第八四七號
    公  訴  人  臺灣台南地方法院檢察署檢察官
    被      告  乙○○
右列被告因偽造文書案件，經檢察官提起公訴（九十二年度偵字第四四五五號），本
院判決如左：
    主  文
乙○○共同行使偽造私文書，足以生損害於他人，處有期徒刑陸月，如易科罰金，以
銀元參佰元折算壹日。
扣案之「甲○○」名義之印章壹枚、所偽造之「麥克現金卡」上「甲○○」名義之署
押貳枚，偽造「甲○○」名義之國民身分證壹張均沒收。
    事  實
一、乙○○因需錢孔急而翻閱報紙上分類廣告中小額借貸之廣告，於民國（下同）九
    十二年二月間某日，按照廣告上不詳電話號碼聯繫刊登該廣告之某不詳姓名年籍
    之成年男子，並向其借貸新台幣（下同）五萬元後，因屆期無法清償，該男子遂
    建議乙○○持偽造國民身分證向銀行辦理現金卡後，將所核貸之款項，持以償還
    乙○○所積欠之債務，經乙○○表示同意後，二人即基於偽造國民身分證後復持
    以行使以詐騙銀行財物之犯意聯絡，相約在九十二年四月三日十五時許，由乙○
    ○提供其本人相片予該名男子，再由該名男子將乙○○照片黏貼於偽造之國民身
    分證上，以便由乙○○持向銀行申辦現金卡，以便詐領財物。二人議定後，乙○
    ○即依照前開謀議，於九十二年四月三日十五時許，持其本人相片前往與該名男
    子見面，並將相片交付該名男子以便偽造國民身分證。迨於九十二年四月八日凌
    晨零時許，該名男子即持其所偽造之甲○○名義之國民身分證，及所偽刻之甲○
    ○名義之印章一枚，在台中市某統聯客運車站與乙○○見面，並將前開偽造國民
    身分證及偽刻之印章均交付乙○○，二人隨即承揭前開偽造國民身分證復持以行
    使以詐欺財物之犯意聯絡，搭乘統聯客運至台南縣，於在同日十七時許，二人到
    達位於台南縣永康市○○路三一三號中華商業銀行後，渠等即按前開計畫，推由
    乙○○將前開偽造甲○○名義之國民身分證及偽刻印章持向中華商業銀行承辦人
    員憑以申辦「麥克現金卡」而據以行使，並在該申請書上偽簽甲○○之署押後交
    予承辦人員審核，使承辦人員陷於錯誤而同意核發「麥克現金卡」，使乙○○取
    得「得以持該張現金卡簽帳消費之利益」，而足以生損害於甲○○及中華商業銀
    行。嗣於同日十七時三十分，乙○○持偽造之甲○○國民身分證、印章，欲領取
    前開「麥克現金卡」時，適為行員郜啟輝發覺其所持國民身分證係偽造，並報警
    後當場逮捕乙○○，且扣得偽造之甲○○身分證一紙、甲○○名義之印章一枚、
    麥克現金卡申請書一張。
二、案經台南縣警察局永康分局報請台灣台南地方法院檢察署檢察官偵查起訴。
    理  由
一、右揭事實，業據被告乙○○於警訊時及偵審中均坦承不諱，核與告訴人甲○○於
    警訊時指訴：扣案之國民身分證係偽造的，因為我本人戶籍地應該在高雄縣岡山
    鎮○○里○鄰○○路二十七號，並不曾住過台南縣等語明確在卷（參見警卷第八
    頁背面），以及證人即中華商業銀行行員郜啟輝於警訊時證述：我於九十二年四
    月八日十七時三十分許，發現一名女子持甲○○國民身分證，戶籍地在台南縣永
    康市○○里○○街四五六號六樓，欲領取核發下來的現金卡，我發現該張身分證
    非常粗糙，肉眼看就知道是假的，所以我就立刻報警等語（參見警卷第六頁背面
    ）互核相符，足以補強被告乙○○自白之真實性。此外，復有卷附內政部警政署
    刑事警察局鑑驗通知書一份，其內容為：扣案甲○○名義之國民身分證上未發現
    有水印與纖維絲，印刷字跡，及底紋圖案均與樣張並不相符，判定係偽造乙節可
    資佐憑，是以被告乙○○明知該國民身分證及印章均係偽造，竟仍與前開成年男
    子共謀，並同意由其持向中華商業銀行辦理「麥克現金卡」，欲取得現金卡後持
    以消費刷卡，取得不法利益，足見其主觀上有不法所有之意圖甚明。綜上所述，
    本件事證明確，被告乙○○前揭偽造國民身分證、偽刻印章，以及偽造「麥克現
    金卡」申請書，復持以行使，已取得該現金卡之核發，而取得持該卡簽帳消費之
    不法利益之犯行，已堪認定，其犯行應予依法論科。
二、核被告乙○○所為，係犯刑法第二百十七條第一項之偽造印章罪，及同法第二百
    十二條、第二百十條、第二百十六條之行使偽造特種文書及行使偽造私文書罪；
    以及同法第三百三十九條第二項之詐欺得利罪。被告乙○○與前開不詳姓名年籍
    之成年男子間，就上揭四項犯行，有犯意聯絡及行為分擔，皆為共同正犯。被告
    乙○○偽造甲○○署押於該現金卡申請書上之行為，因該偽造署押為偽造私文書
    之部分行為，不另論罪。又被告乙○○偽造甲○○名義之國民身分證及現金卡申
    請書後復持以行使，偽造特種文書及私文書之低度行為，已均為高度之行使行為
    所吸收，而不另論罪。又被告乙○○偽造甲○○名義之印章、行使偽造之國民身
    分證及偽造甲○○名義之現金卡申請書，其目的均在詐欺得利，所犯上開四罪，
    有手段目的之牽連犯關係，應從一重罪之偽造私文書罪論處。公訴人雖僅就被告
    行使偽造國民身分證及行使偽造之現金卡申請書之犯行提起公訴，然檢察官就犯
    罪事實一部起訴者，依刑事訴訟法第二百六十七條之規定，其效力及於全部，本
    件被告乙○○偽造印章及詐欺得利部分之犯罪事實，與前揭論罪科刑之行使偽造
    私文書及特種文書罪二罪，有牽連犯之關係，已如前述，本院自應就屬於裁判上
    一罪之偽造印章及詐欺得利部分，一併加以裁判。爰審酌被告乙○○因一時經濟
    困難而犯罪，及其犯罪手段、犯後坦承犯行等一切情狀，量處如主文所示之刑，
    並諭知如易科罰金之折算標準，以示懲儆。至扣案偽造甲○○名義之印章一枚，
    前開現金卡申請書上被告乙○○所偽造之甲○○名義之署押二枚，依刑法第二百
    十九條規定，均宣告沒收；又前開現金卡申請書雖係因犯罪所生之物，然非屬於
    被告所有，爰不予宣告沒收，再偽造之甲○○名義之國民身分證一紙係供被告乙
    ○○詐欺得利之犯罪工具，且為被告乙○○所有，應依法宣告沒收。
據上論斷，應依刑事訴訟法第二百九十九條第一項前段，刑法第二十八條、第二百十
七條第一項、第二百十六條、第二百十二條、第二百十條、第三百三十九條第二項、
第一項、第五十五條、第四十一條第一項前段、第二百十九條、第三十八條第一項第
二款，罰金罰鍰提高標準條例第一條前段、第二條，判決如主文。
本案經檢察官羅瑞昌到庭執行職務
中      華      民      國      九十二      年      九      月  十二  日
                                  臺灣臺南地方法院刑事第三庭
                                          法  官  謝家宜
右正本證明與原本無異。
如不服本判決，應於判決送達後十日內，向本院提出上訴狀（應附繕本）。
                                          書記官  李佩珊
中      華      民      國      九十二      年      九      月   十八   日
附錄法條：
中華民國刑法第二百一十七條第一項
偽造印章、印文或署押，足以生損害於公眾或他人者，處三年以下有期徒刑。
中華民國刑法第二百一十條
偽造、變造私文書，足以生損害於公眾或他人者，處五年以下有期徒刑。
中華民國刑法第二百一十六條
行使第二百十條至第二百十五條之文書者，依偽造、變造文書或登載不實事項或使登
載不實事項之規定處斷。
中華民國刑法第三百三十九條
意圖為自己或第三人不法之所有，以詐術使人將本人或第三人之物交付者，處五年以
下有期徒刑、拘役或科或併科一千元以下罰金。
以前項方法得財產上不法之利益或使第三人得之者，亦同。
前二項之未遂犯罰之。


司法院資訊處製作；財團法人民間司法改革基金會備份。
